【裁判字號】    98,交抗,2373
【裁判日期】    981015
【裁判案由】    違反道路交通管理處罰條例
【裁判全文】
臺灣高等法院交通事件裁定            98年度交抗字第2373號
抗  告  人
即受處分人  甲○○
上列抗告人因違反道路交通管理處罰條例案件，不服臺灣桃園地
方法院，中華民國98年7月28日所為裁定（98年度交聲字第1530
號），提起抗告，本院裁定如下：
    主  文
抗告駁回。
    理  由
一、抗告意旨略以:抗告人即受處分人甲○○遭舉發本件「駕照
    易處吊銷仍駕車」之交通違規，係因抗告人未收受原處分機
    關於民國98年2月11日之桃監裁罰字第裁00-000000000號裁
    決書(下稱系爭裁決書)，而不知抗告人因「在六個月內，駕
    照違規記點共達6點以上」之違規事項，遭原處分機關吊扣
    駕駛執照1個月，並應接受道路交通安全講習。且因抗告人
    未接受通知應將駕照交回，伊之駕照自同年3月29日起遭易
    處吊銷，並經註銷，仍繼續騎乘該重型機車遭警查獲。惟系
    爭裁決書係以寄存送達之方式而為送達，然抗告人並未見到
    送達通知書黏貼於門首或信箱。抗告人父母平時上班白天不
    在家，抗告人又遠在苗栗唸書，且前因違規記點等事非遭警
    當場舉發，因而抗告人實不知情。98年6月5日抗告人未戴安
    全帽為警舉發後，伊始知駕照已被易處吊銷。抗告人之父後
    於98年6月19日到桃園郵局24支局查詢才找到系爭裁決書。
    故抗告人確無違規犯意及心存僥倖無照駕車，爰提起抗告，
    請求撤銷原裁定云云。
二、原裁定意旨略以: 本件抗告人即受處分人甲○○分別於98年
    1月15日、同年2月3日遭警方攔停舉發「闖紅燈」違規，在
    6個月內違規記點共計6點，經原處分機關依道路交通管理處
    罰條例第63條第3項及道路交通管理事件統一裁罰基準及處
    理細則第47條之規定，於98年2月11日掣開系爭裁決書，裁
    處異議人「一、吊扣駕駛執照1個月，並應接受道路交通安
    全講習、駕駛執照限於98年3月13日前繳送。二、上開駕駛
    執照逾期不繳送者：(一)自98年3月14日起易處吊扣駕駛執
    照2個月。(二)98 年3月28日前未繳送駕駛執照者，自98年3
    月29日起易處吊銷，並逕行註銷駕駛執照。(三)駕駛執照吊
    （註）銷後，自98年3月29日起3年內不得重新考領駕駛執照
    」，其後因抗告人未遵期繳送駕駛執照，亦未接受道路交通
    安全講習，因而遭原處分機關逕自98年3月29日起易處吊銷
    ，並逕行註銷駕駛執照，1年內不得重新考領等情，為抗告
    人所不爭執。嗣抗告人於民國98年6月5日21時許，騎乘車號
    MNH-861號重型機車行經苗栗縣苗栗市貓狸山公園時，經警
    攔停查獲其涉有道路交通管理處罰條例第21條第1項第4款「
    駕照易處吊銷仍駕車」之違規行為，並經警裁處罰鍰新台幣
    6,000元。受處分人不服，以未收到系爭裁決書為由聲明異
    議，經調查後，仍認受處分人於上開時地有駕照易處吊銷仍
    駕車之事實，而裁定駁回其異議之聲明。
三、按汽車駕駛人駕駛執照業經吊銷、註銷仍駕駛小型車或機器
    腳踏車者，處新臺幣6,000元以上12,000元以下罰鍰，並當
    場禁止其駕駛，道路交通管理處罰條例第21條第1項第4款定
    有明文。次按違反道路交通管理事件統一裁罰基準及處理細
    則第5條規定，處理違反道路交通管理事件，有關文書送達
    之程序，依行政程序法之規定。又按「送達，於應受送達人
    之住居所、事務所或營業所為之；但在行政機關辦公處所或
    他處會晤應受送達人時，得於會晤處所為之。」、「於應送
    達處所不獲會晤應受送達人時，得將文書付與有辨別事理能
    力之同居人、受僱人或應送達處所之接收郵件人員。」、「
    送達，不能依前2條規定為之者，得將文書寄存送達地之地
    方自治或警察機關，並作送達通知書兩份，1份黏貼於應受
    送達人住居所、事務所、營業所或其就業處所門首，另1份
    交由鄰居轉交或置於該送達處所信箱或其他適當位置，以為
    送達。」、「前項情形，由郵政機關為送達者，得將文書寄
    存於送達地之郵政機關。」行政程序法第72條第1項、第73
    條第1項、第74條第1項、第2項分別定有明文。
四、經查:
  (一)、受處分人甲○○於民國98年6月5日21時許，騎乘車號MNH-
      861號重型機車行經苗栗縣苗栗市貓狸山公園時，經警攔
      停查獲其有「駕照易處吊銷仍駕車」之違規行為，乃依道
      路交通管理處罰條例第21條第1項第4款規定，處以罰鍰
      6,000元，有苗栗縣警察局苗縣警交字第F00000000號舉發
      違反道路交通管理事件通知單、交通部公路總局新竹監理
      所桃監裁罰字第裁52-F00000000號裁決書在卷可稽 (見原
      法院卷第17-18頁)，堪予認定。
  (二)、原裁定以原處分機關98年2月11日桃監裁字第裁00-000000
      000號裁決書，已依法郵務寄送至抗告人之戶籍地址，即
      桃園縣八德市○○里○○鄰○○路529巷8號，有法務部戶政
      連結作業系統之個人基本資料查詢表附卷可參（見原法院
      卷第31頁）。因未獲會晤抗告人，且無受領文書之同居人
      或受僱人，遂於98年2月17日將送達通知書2份，1份黏貼
      於應受送達人住所門首，1份置於該受送達處所信箱或其
      他適當位置以為送達，並將裁決書寄存於24支郵局等情，
      有桃園監理站送達證書1紙附卷可考（見原法院卷第14頁
      ）。抗告人以其個人因素為由而未曾收受系爭裁決書等語
      置辯，惟按依寄存送達方式所為之送達效力，係由法律規
      定直接賦予，抗告人徒以不知有寄存送達之詞為辯，當不
      足推翻上開裁決書寄存送達之效力。
五、綜上所述，抗告人違規行為堪予認定，原處分機關依道路交
    通管理處罰條例第21條第1項第4款，裁處抗告人罰鍰6,000
    元，核無違誤，原法院據此駁回抗告人之聲明異議，經核亦
    無不合。本件抗告人執前揭辯詞，指摘原裁定不當，為無理
    由，應予駁回。
六、據上論斷，應依道路交通案件處理辦法第26條，刑事訴訟法
    第412條，裁定如主文。
中    華    民    國    98    年    10    月    15    日
            刑事第二十二庭審判長法  官  郭雅美
                                法  官  李麗珠
                                法  官  洪于智
以上正本證明與原本無異。
不得再抗告。
                                書記官  強梅芳
中    華    民    國    98    年    10    月    15    日


司法院資訊處製作；財團法人民間司法改革基金會備份。
